【裁判字號】    95,訴,764
【裁判日期】    951011
【裁判案由】    強盜
【裁判全文】
臺灣臺南地方法院刑事判決               95年度訴字第764號
公  訴  人  臺灣臺南地方法院檢察署檢察官
被      告  丁○○
                    現於臺灣臺南看守所羈押中
指定辯護人  林宜靜  本院公設辯護人
上列被告因強盜案件，經檢察官提起公訴（95年度營偵字第698
號），本院判決如下：
    主  文
丁○○犯準強盜罪，處有期徒刑貳年陸月。
    事  實
一、丁○○意圖為自己不法所有，於民國95年4月15日上午10時
    50 分許，駕駛車牌號碼KT7-610號重型機車，至臺南縣將軍
    鄉仁和村和巷37號丙○○○住處外，竊取丙○○○所有之內
    衣、內褲各三件，得手後欲離去之際，適為擔任義警巡邏之
    乙○○發覺並上前詢問，詎丁○○欲脫免逮捕，竟徒手毆打
    乙○○頭部（傷害部分未據告訴），並持所戴黃色安全帽擲
    擊乙○○，惟未擊中，當場對乙○○施強暴後，隨即逃離現
    場。嗣經乙○○報警後，經警於現場扣得丁○○所有之黃色
    安全帽一頂，丙○○○所有之內衣一件、內褲二件（均業經
    發還），而循線查獲。
二、案經丙○○○訴由臺南縣警察局學甲分局報請臺灣臺南地方
    法院檢察署檢察官偵查起訴。
    理  由
壹、程序方面：關於證據能力之認定
  一按被告以外之人於審判外之言詞或書面陳述，除法律有規定
    者外，不得作為證據，刑事訴訟法第159條固定有明文。從
    而，證人乙○○、丙○○○於警詢中之陳述，係屬被告以外
    之人於審判外之言詞陳述，而為傳聞證據，既經辯護人明示
    不同意採為證據，依刑事訴訟法第159條第1項之規定，應認
    為不具證據能力。
  二上述經排除以外之供述及非供述證據，既經被告方面明示同
    意採為證據，且無事證顯示係公務員因違法蒐證所取得之供
    述證據，本院審酌該等供述證據作成時之情況，亦認為適於
    作為證據，依刑事訴訟法第159條之1第2項、第159條之4第1
    款、第159條之5第1項等規定，應認為均有證據能力。
貳、實體方面：
  一上揭犯罪事實業據被告丁○○於本院審理時供承不諱（參見
    本院95年9月27日審判筆錄），又證人乙○○於檢察官偵查
    時結稱：其在派出所擔任義警，曾聽過駕駛上述機車車牌號
    碼機車是一經常偷竊女性內衣之人，因此當天發現該車便一
    路跟隨被告，看到被告在一個巷口停下，其先到前面再轉彎
    繞回，看到被告自巷子走出，手裡握著一個白色的東西，被
    告看到其走過去，就將白色東西丟到地上，其問被告，被告
    否認偷東西，其邀被告一起去看丟到地上的白色東西，隨後
    被告轉身朝其頭部毆打，把安全帽脫下朝其丟來，其閃過沒
    被丟到，被告就騎車跑了，後來才知道白色的東西是女性內
    衣褲等語（參見偵查卷頁5、6），並有證人乙○○遭毆打受
    傷後拍攝之現場照片二張在卷可稽（警卷第22頁），又現場
    扣得黃色安全帽一頂，經送內政部警政署刑事警察局鑑定後
    ，安全帽皮屑斑跡DNA與被告DNA-STR（負18次方）型別相同
    ，亦有該局鑑驗書一紙在卷可佐（見本院卷頁22），足認現
    場扣案黃色安全帽一頂確係被告所使用，從而，證人乙○○
    之證詞確與事實相符，應可採信。又證人即被害人丙○○○
    亦於本院結稱：其當天遺失內衣、內褲各三件，但只領回內
    衣一件、內褲三件，並不知道遭何人所偷竊，之前內衣亦曾
    遭竊，但並未查獲等語（參見本院95年9月27日審判筆錄）
    ，並有贓物認領保管單一紙可資佐證（警卷第17頁）。綜合
    證人丙○○○就內衣褲遭竊一情，證稱詳實，又證人乙○○
    亦就其當場發覺被告竊取他人內衣褲，盤問之際遭被告毆打
    並以安全帽擲擊等情節，證稱綦詳，均核與被告自白相符，
    被告自白其竊盜及施強暴等情節應係出於真實，確可採信，
    此外，並有現場照片14張（見警卷第20頁至第27頁）在卷可
    資佐證。從而，被告竊盜，並因脫免逮捕，而當場施以強暴
    之準強盜犯行明確，均堪認定，應依法論科。辯護意旨雖以
    證人乙○○是被告逃離後始知悉被告竊取女性衣物，並未當
    場知悉被告竊取衣物之事，認與準強盜罪須「當場」之構成
    要件不符云云。惟查，刑法第329條準強罪所謂「當場」，
    並不以未離開離去竊盜或搶奪現場為限，即雖已離去場所，
    而係實施竊盜或搶奪之際，經人查覺，即相隨追逐，始終未
    脫離追逐者視線之場合，仍不失為當場，最高法院28年上字
    第1984號判例可供參酌。參諸被告尚未竊取被害人丙○○○
    之衣物前，即為懷疑其為竊賊之證人乙○○所留意並轉回該
    處等候，待被告自巷中走出，證人乙○○見被告手上有物即
    上前詢問等情節，足認被告竊得衣物後，即經證人查覺，亦
    未脫離證人乙○○之視線範圍，揆諸前開說明，被告對證人
    乙○○施強暴，仍屬「當場」所為，辯護意旨容有未洽，附
    此說明。
二、查被告於竊盜得手後，欲脫免逮捕，而當場對乙○○施強暴
    ，核其所為，係犯刑法第329之準強盜罪。按刑法第329條準
    強盜罪係最輕本刑五年以上有期徒刑之罪，本院衡量被告乃
    年已49歲之中年未婚男子，竊得女性內衣褲固屬不當，惟其
    財物價值不高，且施強暴之手段尚非激烈，失慮做出此次犯
    行，其惡性顯非重大，情節堪予憫恕，縱量處法定最低刑度
    ，衡情猶屬情輕法重，爰依刑法第五十九條之規定酌量減輕
    其刑。爰審酌被告未曾受有期徒刑以上刑之宣告，有臺灣高
    等法院被告前案紀錄表一份在卷可憑，素行良好，犯下本件
    犯行，並未造成被害人龐大損失，念此次未造成嚴重實害，
    且被告於本院審理時能悔悟坦承犯行，態度良好等一切情狀
    ，量處如主文所示之刑，以資懲儆。
據上論斷，應依刑事訴訟法第299條第1項前段，刑法第第329條
、第59條，判決如主文。
本案經檢察官王森榮偵查後提起公訴；檢察官甲○○到庭執行職
務。
中    華    民    國    95    年    10    月    11    日
                  刑事第二庭    審判長法  官  蘇義洲
                                      法  官  徐文瑞
                                      法  官  洪士傑
以上正本證明與原本無異。
如不服本判決，應於判決送達後10日內，向本院提出上訴狀。
                                書記官  王政煌
中    華    民    國    95    年    10    月    11    日
中華民國刑法第329條
（準強盜罪）
竊盜或搶奪，因防護贓物、脫免逮捕或湮滅罪證，而當場施以強
暴脅迫者，以強盜論。


司法院資訊處製作；財團法人民間司法改革基金會備份。
